【裁判字號】    98,家聲,184
【裁判日期】    990120
【裁判案由】    聲請核定遺產管理人報酬
【裁判全文】
臺灣屏東地方法院民事裁定             98年度家聲字第184號
聲  請  人  沈志祥律師
上列聲請人聲請核定遺產管理人報酬事件，本院裁定如下：
    主  文
聲請人任被繼承人甲○○遺產管理人之報酬定為新台幣壹萬捌佰
拾元。
程序費用新台幣壹仟元由被繼承人甲○○之遺產負擔。
    理  由
一、聲請意旨略以：聲請人前經本院以98年度財管字第11號民事
    裁定選任為被繼承人甲○○之遺產管理人確定，聲請人業已
    遵行職務，聲請本院以98年度家催字第64號裁定對被繼承人
    甲○○之繼承人、債權人及受遺贈人為公示催告程序，並已
    刊登新聞紙，調閱及編製遺產清冊完畢。查被繼承人甲○○
    遺有現金新台幣（下同）809,766 元，現由聲請人保管中；
    又聲請人就此案已支出相關規費4,728 元。茲聲請人擔任被
    繼承人甲○○之遺產管理人，因該被繼承人並無親屬會議可
    資酌定報酬數額，聲請人為參與分配受償，爰依民法第1183
    條及財政部訂頒「代管無人承認繼承遺產作業要點」第14點
    第3 項規定，聲請本院核定遺產管理人之報酬金為律師一般
    案件費用40,000及規費4,728 元，共計4,4728元等語，並提
    出本院98年度財管字第11號民事裁定、裁定確定證明書、98
    年度家催字第64號民事裁定、民眾日報刊登廣告證明單、內
    政部南區老人之家98年5 月13日內南老安字第0980000955號
    函附郵政國內匯款執據等件影本為證。
二、按遺產管理人得請求報酬，其數額由親屬會議按其勞力及與
    被繼承人之關係酌定之。依本法之規定應開親屬會議時，由
    當事人、法定代理人或其他利害關係人召集之。親屬會議不
    能召開或召開有困難時，依法應經親屬會議處理之事項，由
    有召集權人聲請法院處理之。依民法第1132條第2 項規定，
    聲請法院處理下列各款所定應經親屬會議處理之事件，由被
    繼承人住所地之法院管轄：(三)民法第1183條所定遺產管理人
    報酬之酌定，民法第1183條、第1129條；第1132條第2 項及
    非訟事件法第166 條第1項第6款分別定有明文。故法院選任
    之遺產管理人得聲請法院酌定其報酬及支出之必要管理費用
    ，惟本案並無親屬會議可資酌定報酬數額，是遺產管理人自
    得向被繼承人住所地之法院聲請酌定遺產報酬。
三、經查，被繼承人甲○○死亡後，其全體繼承人均已死亡或拋
    棄繼承，且未經親屬會議選定遺產管理人，聲請人前經本院
    選任為遺產管理人，業已遵行職務；被繼承人甲○○遺有遺
    產總值為809,766 元等情，業據聲請人提出上揭文件為證，
    有聲請人之陳報狀附卷可稽，是聲請人之主張堪信為真實。
    茲審酌被繼承人甲○○遺產之多寡、處理所需時間之久暫、
    耗費人力之程度，並參考財政部訂頒之「代管無人承認繼承
    遺產作業要點」第14點第3 項有關國有財產局聲請法院核定
    管理遺產報酬之標準不得低於遺產現值百分之一規定，認聲
    請人擔任被繼承人甲○○遺產管理人之報酬金額，應核定為
    8,098 元。另本件聲請人主張其管理遺產期間，因管理遺產
    需要而墊付費用合計4,728 元，其中聲請本核定遺產管理人
    報酬費用1,000 元，業經本裁定主文第2 項所示由被繼承人
    甲○○之遺產負擔並已確定其數額，毋庸再重複納入計算外
    ，其餘墊付登報費、聲請公示催告程序聲請匯費、掛號費等
    費用依據提出之收據影本，合計2,732 元，核亦屬管理遺產
    所需之必要費用，聲請人既先為墊付，自應准由被繼承人之
    遺產為負擔。綜上，本件核予遺產管理人之報酬為8,098 元
    ，另應加計代墊費用2,732 元，核定為10,830元，爰酌定如
    主文第1 項所示。
四、依非訟事件法第157 條、第24條第1 項 ，裁定如主文。
中    華    民    國    99    年    1     月    20    日
                  家事庭        法  官  王以齊
以上正本係照原本作成
如不服本裁定應於送達後10日內向本院提出抗告狀，並繳納抗告
費新臺幣1,000元。
中    華    民    國    99    年    1     月    20    日
                                書記官  賀燕花

司法院資訊處製作；財團法人民間司法改革基金會備份。
